臺灣高等法院民事判決　　　　　　　　95年度勞上易字第54號
上　訴　人　丁○○
訴訟代理人　孫隆賢律師
　　　　　　庚○○
被　上訴人　大中華保全股份有限公司
法定代理人　乙○○
訴訟代理人　甲○○
　　　　　　丙○○
被　上訴人　戊○○
上列當事人間損害賠償事件，上訴人對於中華民國95年3月29日
臺灣基隆地方法院94年度勞訴字第5號第一審判決提起上訴，並
為訴之減縮，經本院於96年1月16日言詞辯論終結，判決如下：
    主      文
原判決關於駁回上訴人後開第2項、第3項之訴並訴訟費用之裁判
（減縮及確定部分除外）廢棄。
被上訴人戊○○應再給付上訴人新臺幣萬零陸佰柒拾元，及
自民國94年11月23日起，至清償日止，按年息5%計算之利息。
被上訴人大中華保全股份有限公司應再給付上訴人新臺幣玖萬陸
仟佰肆拾元。
其餘上訴駁回。
第一、二審訴訟費用，由被上訴人戊○○負擔10分之1，被上訴
人大中華保全股份有限公司負擔10分之2，餘由上訴人負擔。
    事      實
甲、上訴人方面：
壹、聲明：
一原判決關於駁回上訴人後開之訴部分廢棄。
二被上訴人戊○○應與被上訴人大中華保全股份有限公司（下稱
  大中華公司）連帶給付上訴人新臺幣（下同）533,813元，及
  自民國94年11月23日起至清償日止，按年息5%計算之利息。
三被上訴人大中華公司應再給付上訴人50,562元，及自94年10月
  份起至本件判決確定之日止，按月給付20,500元。
貳、陳述：除與原判決記載相同者外，補稱略以：
一侵權行為損害賠償部分：
(一)中央健康保險局（下稱健保局）給付訴外人財團法人長庚紀念
  醫院（下稱長庚醫院）健保醫療費用30,673元，係健保局基於
  與伊間之健保契約關係而給付，伊給付健保局健保費，與健保
  局有對價關係，且健保制度在保護被保險人，非為減輕損害事
  故之加害人，保險給付請求權之發生與因侵權行為所生損害賠
  償請求權並非出於同一原因，不能因前者之給付而影響後者之
  權利。是健保局給付健保醫療費用30,673元部分，亦係伊之損
  害，被上訴人戊○○仍應負賠償責任。
(二)伊因遭受戊○○打傷，精神痛苦不堪，原審判決精神慰撫金30
  ,000 元過低，戊○○應再給付伊精神慰撫金470,770元，始足
  以慰藉伊精神之痛苦。
(三)郵政局員所為開拆他人信件抽換內容為個人犯罪行為而與執行
  職務無關，依最高法院18年上字第875號判例意旨，郵局仍應
  負賠償責任。戊○○為伊之主管，對伊有管理權限，其於執行
  職務中，以傷人之不法行為管理伊，依上開判例意旨，被上訴
  人大中華公司即應負僱用人責任。
二給付薪資部分：
(一)伊於94年7月6日遭戊○○打傷後，即精神異常，無法親自以口
  頭或書面向大中華公司請假，乃委請伊母親即訴外人庚○○代
  向公司請假，業經庚○○於原審證述甚詳，故伊94年7月18日
  以後因請假而未上班，並非曠職。
(二)縱認伊未合法請假，大中華公司於94年7月20日解僱伊，並終
  止伊勞健保，即有拒絕受領伊給付勞務之意思表示。關於確認
  僱傭關係存在訴訟經原法院判決伊勝訴確定後，大中華公司同
  意伊於95年8月2日上班，該日伊依囑前往公司上班時，大中華
  公司又表示須俟本件判決確定後，再讓伊回公司上班，亦有拒
  絕受領伊給付勞務之意思表示，依民法第487條規定，伊無補
  服勞務之義務，大中華公司應依約按月給付伊薪資20,500元，
  大中華公司自94年7月18日起至同年9月30日止，未發伊薪資計
  50,562元（計算式：月薪20,500元，折算日薪為683元，94年7
  月18日至同年月31日，14天計9,562元，及同年8月、9月份之
  薪資各20,500元，合計50,562元），並應自94年10月份起至
  本件判決確定之日止，按月給付20,500元。
、證據：除援用原審提出者外，補提臺北市立聯合醫院松德院
　　區診斷證明書、名片、大中華公司變更登記表為證，並聲請
　  訊問證人潘己○○及聲請向臺北市立聯合醫院函查上訴人於
    94年7月26日因精神異常向該院求診治療，其病症原因為何
    ？是否與曾遭人毆傷而受剌激有關。
乙、被上訴人大中華公司方面：
壹、聲明：上訴駁回。
貳、陳述：除與原判決記載相同者外，補稱略以：
一被上訴人戊○○毆打上訴人，係被上訴人戊○○之私人行為，
  與執行職務無關，伊無庸負僱用人責任。
二伊公司於94年7月20日公告終止與上訴人間之僱傭契約後，上
  訴人僅口頭表示要回公司上班，之後即無下文。原審判決後，
  上訴人透過母親庚○○向伊公司副總經理即訴外人丙○○表示
  欲回公司上班，丙○○要求上訴人重新辦理報到後，另行安排
  比較輕鬆的工作，但遭上訴人拒絕，伊公司從未表示俟判決確
  定後，才讓上訴人回公司上班。上訴人未依公司辦理請假手續
　，亦不接受伊安排之其他工作，自94年7月18日以後即屬曠職
  ，無由請求伊給付94年7月18日以後之薪資。
、證據：援用原審提出者。
丙、被上訴人戊○○方面：
    被上訴人戊○○始終未於準備期日及言詞辯論期日到場陳述
    或提出書狀作何聲明及陳述。
丁、本院依職權調閱上訴人及被上訴人戊○○93、94年財產所得
    歸戶資料。
    理      由
甲、程序部分
    被上訴人戊○○經合法通知，未於言詞辯論期日到場，核無
    民事訴訟法第386條所列各款情事，爰依上訴人之聲請，由
    其一造辯論而為判決。
乙、實體部分：
一上訴人主張：伊與被上訴人戊○○受僱於被上訴人大中華公司
  ，負責天驕社區之社區維護工作，戊○○擔任隊長，伊則擔任
  副組長，94年7月6日晚間，戊○○於上班時間，動手毆打伊，
  致伊受有右耳下裂傷、腹部鈍傷、頭部鈍傷等傷害，伊支出醫
  療費33,043元、連同精神慰撫金500,770元，共計533,813 元
  之損害，應由戊○○與其僱用人大中華公司連帶賠償。又伊與
  大中華公司僱傭關係存在，業經原審判決確認確定在案，大中
  華公司應依約按月給付伊薪資20,500元，大中華公司自94年7
  月18日起至同年9月30日止，未發伊薪資計50,562元，並應自
  94年10月份起至本件判決確定之日止，按月給付20,500元等情
  ，爰依侵權行為之法律關係，求為判命戊○○應與大中華公司
  連帶給付上訴人533,813元，及自起訴狀繕本送達翌日即94 年
  11月23日起至清償日止，按年息5%計算之利息；並依僱傭契約
  ，請求大中華公司應再給付上訴人50,562元，及自94年10月份
  起至本件判決確定之日止，按月給付20,500元之判決（上訴人
  於原審依侵權行為法律關係，請求被上訴人戊○○與大中華公
  司連帶給付醫療費用149,230元、精神慰撫金500,770元，合計
  650,000元及其法定遲延利息；確認上訴人與被上訴人大中華
  公司僱傭關係存在；依僱傭關係，請求被上訴人大中華公司給
  付94年7月至9月份薪資，合計61,500元，及自94年10月份起至
  伊回大中華公司上班之日止，按月給付20,500元。原審判命被
  上訴人戊○○應給付上訴人醫療費用2,370元、精神慰撫金
  30,000元，合計32,370元之本息；確認上訴人與被上訴人大中
  華公司僱傭關係存在；大中華公司應給付上訴人94年7月1日至
  同年月6日止薪資4,098元、94年7月7日至同年月17日止薪資
  3,757元，合計7,855元，駁回其餘，被上訴人就敗訴部分未聲
  明上訴，已確定；上訴人則就其敗訴部分全部上訴，嗣於本院
  審理中，就醫療費用部分，減縮為30,673元，就給付薪資部分
  ，減縮如上）。
二被上訴人大中華公司則以：戊○○毆打上訴人，係戊○○之私
  人行為，與執行職務無關，伊無庸負僱用人責任。上訴人未依
  規定請假，亦不接受伊安排之其他工作，94年7月18日以後即
  屬曠職，無由請求伊給付該日以後之薪資等語，資為抗辯。
  另被上訴人戊○○部分，未據其於準備期日或言詞辯論期日到
  場陳述或提出書狀作何答辯。
三兩造不爭執事實
(一)上訴人與被上訴人戊○○於94年7月6日晚間在天驕社區管理室
  內有互相拉扯之行為（兩造不爭，原法院勞訴字卷45、64頁）
  。
(二)上訴人與被上訴人戊○○在發生傷害事件當時均為被上訴人大
  中華公司的員工（兩造不爭，原法院勞訴字卷45頁）。。
(三)上訴人任職大中華公司期間每月本薪是20,500元，平均每日工
  資為683元（即20,500元÷30日＝683元，元以下四捨五入）（
  兩造不爭，原法院勞訴字卷45頁）。
(四)上訴人自94年7月7日起，即未到大中華公司上班（兩造不爭，
  原法院勞訴字卷45頁）。
(五)大中華公司於94年7月20日張貼公告終止與上訴人間之僱傭契
  約（大中華公司94年8月22日 (94)中華字第255號函，原法院
  勞訴字卷25頁）。
(六)本院針對上訴人之病情，函詢臺北市立聯合醫院，該院於95年
  7月17日以北市醫醫精第00000000000號函復本院略以：「說明
  ：二、病患丁○○（．．．，病歷號：0000000），根據病歷
　記載，於91年9月12日至本院初診，據病歷記載，個案服役期
  間即有精神症狀，並於94年7月26日因情緒及精神症狀至本院
  急性病房住院，診斷為躁鬱症，因精神疾病係長期進行性、可
  間斷之疾病，故是否因遭他人毆打刺激致病，難以斷定其關係
  。三、病患是否達精神耗弱或心神喪失，需另安排病患至本院
  進行精神鑑定。」（臺北市立聯合醫院函、兩造不爭，本院卷
  47、52頁）。
(七)上訴人之母親庚○○於原法院判決後之95年7月31日，原與大
  中華公司副總經理丙○○約定上訴人於同年8月2日回復上班，
  上訴人依囑於該日欲上班時遭大中華公司以案件仍在訴訟中為
  由拒絕（證人潘己○○、庚○○、被上訴人不爭，本院卷80、
  81頁、93頁反面）。
(八)大中華公司於95年12月23日通知上訴人回復上班，但上訴人迄
  未依通知至大中華公司上班（兩造不爭，本院卷118頁反面）
  。
四本件爭點及本院判斷
(一)上訴人得請求被上訴人戊○○賠償之金額為何？
1.查，上訴人主張於94年7月6日晚間在天驕社區管理室內遭被上
  訴人戊○○傷害，致受右耳下裂傷、腹部鈍傷、頭部鈍傷等傷
  害之事實，業據其提出長庚醫院基隆分院診斷證明書1紙在卷
  可參，並經證人張哲源乃在場目擊之人於原法院證述：戊○○
  從管理室大門進來，就動手毆打上訴人頭部，拿電風扇丟上訴
  人身體等語明確（見原法院勞訴字卷63-64頁），且參以被上
  訴人戊○○於原法院審理時亦自承有與上訴人推擠拉扯之事實
  （如上述不爭事實(一)），堪認上訴人之主張尚非全然無據。
2.按不法侵害他人之身體或健康者，對於被害人因此喪失或減少
  勞動能力或增加生活上之需要，應負損害賠償責任；不法侵害
  他人之身體、健康者，被害人雖非財產上之損害，亦得請求賠
  償相當之金額，民法第193條第1項、第195條第1項前段分別定
  有明文。次按保險制度，旨在保護被保險人，非為減輕損害事
  故加害人之責任，保險給付請求權之發生，係以定有支付保險
  費之保險契約為基礎，與因侵權行為所生之損害賠償請求權，
  並非出於同一原因，後者之損害賠償請求權，殊不因受領前者
  之保險給付而喪失，最高法院68年台上字第42號判例參照。次
  按慰撫金之賠償其核給之標準固與財產上損害之計算不同然非
  不可斟酌雙方身分資力與加害程度，及其他各種情形核定相當
  之數額，同院51年台上字第223號判例可供參酌。查，被上訴
  人戊○○不法侵害上訴人之身體，既經認定，其對於上訴人因
  而所受之財產上及非財產上損害，自應負賠償之責。爰就上訴
  人各項請求金額有無理由，分敘如下：
(1)醫療費用部分：
  查，上訴人主張其因上開傷害行為至長庚醫院基隆分院治療之
  必要費用計33,043元，其中伊只支付部分負擔2,370元，其餘
  30,673元則由健保局支付之事實，業據其提出醫療費用收據7
  紙為憑（見原法院勞訴字卷11、12、15、21-23頁），堪信為
  真實。其中30,673元係由健保局給付，上訴人並無全額支付，
  雖屬實情，然揆諸上開最高法院68年台上字第42號判例意旨，
  保險給付請求權之發生與因侵權行為所生損害賠償請求權既非
  出於同一原因，自不能因前者之給付而影響後者之權利。因此
  ，健保局給付部分亦係上訴人所受之損害，被上訴人戊○○仍
  應負賠償之責。另原法院認上訴人得請求之醫療費用2,370元
  （即上訴人支付之部分負擔金額），因未據被上訴人不服，已
  確定；又原法院駁回上訴人請求有關台北市立聯合醫院之醫療
  費用請求部分，上訴人於本院已減縮、不請求上開費用，均不
  再贅述。
(2)精神慰撫金部分：
  查，上訴人因本件事故受有右耳下裂傷、腹部鈍傷、頭部鈍傷
  等傷害，如上述，其精神上因而受有痛楚，殆可想見。因此，
  上訴人請求被上訴人戊○○給付精神慰撫金，要屬有據。爰審
  酌上訴人所受傷害非重、兩造均係擔任保全員、具同事情誼、
  未能理性溝通、僅因言語不合、即以暴力相向及兩造經濟能力
  、被上訴人所受精神痛苦程度及其他一切情狀，認原法院所命
  給付精神慰撫金30,000元並無不當。上訴人逾該部分之請求顯
  屬過高，不應准許。
(3)依上述，上訴人因被上訴人戊○○之傷害所受損害，計有醫療
  費用33,043元、精神慰撫金30,000元，共計為63,043元，扣除
  已確定之32,370元，被上訴人應再給付上訴人30,673元（即63
  ,043元－32,370元）。
(二)被上訴人大中華公司就被上訴人戊○○傷害上訴人之行為應否
  負僱用人之損害賠償責任？
  按民法第188條第1項所謂受僱人因執行職務不法侵害他人之權
  利，不僅指受僱人因執行其所受命令，或委託之職務自體，或
  執行該職務所必要之行為，而不法侵害他人之權利者而言，即
  受僱人之行為，在客觀上足認為與其執行職務有關，而不法侵
  害他人之權利者，就令其為自己利益所為亦應包括在內，有最
  高法院42年台上字第1224號判例足資參照。是受僱人之不法侵
  害行為在客觀上足認為與其執行職務有關者，始得認為執行職
  務，倘係受僱人個人之犯罪行為而與執行職務無關，即與該條
  要件不符合，殊無因受僱人濫用職務或與執行職務之時間或處
  所有密切關係之行為，其外觀在客觀上任與職務有關，不法侵
  害他人之權利，遽認僱傭人應與該受僱人負連帶賠償責任，亦
  有同院69年度台上字第305號、92年度台上字第485號民事裁判
  意旨可供參考。查，上訴人與被上訴人戊○○在前揭傷害事件
  發生時，均為被上訴人大中華公司的員工，且為在上班時間及
  工作場所內發生之事故，固為兩造所不爭，但依目擊證人張哲
  源於原法院證述：戊○○從管理室大門進來，就動手毆打上訴
  人頭部，拿電風扇丟上訴人身體等語，可見戊○○一進管理室
  大門，不說分明，即動手毆打上訴人，從行為外觀上已難認與
  其係被上訴人大中華公司派駐天驕社區之保全隊長職務有關，
  且依戊○○於原法院之陳述：因上訴人違反公司規定，委請新
  進人員值班，其先以電話質問上訴人，因上訴人在電話中很不
  客氣等語，足認被上訴人大中華公司抗辯：戊○○並非執行公
  司指示之職務，亦非執行職務所必要，本件事故係其與上訴人
  私人恩怨問題等語，尚非子虛。故戊○○之傷害行為，在客觀
  上核與民法第188條第1項之要件不合，因此上訴人請求被上訴
  人大中華公司負連帶賠償之責，要屬無據。
(三)上訴人得否請求被上訴人大中華公司給付自94年7月18日起之
  薪資？又其可請求被上訴人大中華公司給付之薪資期間及金額
  為何？
  又按民法第482條規定，稱僱傭者，謂當事人約定，一方於一
  定或不定之期限內為他方服勞務，他方給付報酬之契約。故僱
  用人給付薪資報酬，乃受僱人為其提供勞務之對價，因此，如
  受僱人未合法提出勞務，即不得請求僱用人給付薪資。查，上
  訴人自94年7月7日起即未上班提供勞務，為兩造所不爭執（如
  上述不爭事實(四)），上訴人雖主張已由其母庚○○向被上訴人
  大中華公司請假獲准，並舉證人庚○○於原法院之證言為證，
  惟依勞工請假規則第10條前段規定，勞工請假時，應於事前親
  自以口頭或書面敘明請假理由及日數，但遇有急病或緊急事故
  ，得委託他人代辦請假手續。亦即勞工請假除有急病等緊急事
  故外，均須由其本人事前親自為之，始為適法，上訴人主張由
  其母庚○○代其辦理請假，並未舉證證明當時上訴人有何緊急
  事故致無法親自辦理之情形，因此，庚○○代上訴人辦理請假
  手續於法不合。且依證人丙○○於原法院證述：上訴人向伊陳
  述其手臂不適，伊同意可以有一禮拜的病假，要求94年7月18
  日至龍騰社區報到等語（見原法院76頁），證人庚○○於原法
  院證述：丙○○係同意上訴人身體好才上班等語，不僅與證人
  丙○○之證言不符，且與上揭勞工請假規則規定有違，委無可
  信。上訴人主張：大中華公司同意伊無截止日期之病假云云，
  尚非足採。因此，上訴人經被上訴人大中華公司核准之病假僅
  至94年7月17日止，同年月18日以後乃屬曠職。雖被上訴人大
  中華公司於94年7月20日張貼公告終止與上訴人間之僱傭契約
  （如上述不爭事實(五)），經原判決認定未合法送達上訴人而不
  生終止僱傭契約之效力，因被上訴人未上訴而確認兩造僱傭關
  係，惟上訴人既曠職在前，尚難以此認被上訴人大中華公司有
  預示拒絕受領之意思，是上訴人得否請求被上訴人大中華公司
  給付薪資，仍端視其已否以準備提供勞務之情事通知被上訴人
  大中華公司（民法第235條規定參照）。而上訴人遲至原法院
  判決後之95年7月31日，始由其母庚○○與被上訴人大中華公
  司副總經理丙○○約定上訴人於同年8月2日回復上班，惟屆期
  仍遭被上訴人大中華公司以兩造案件仍在訴訟中為由拒絕之事
  實，為兩造所不爭（如上述不爭事實(七)），足認上訴人於95年
  8月2日後始有準備提供勞務但為被上訴人大中華公司拒絕受領
  之情事。又大中華公司嗣於95年12月23日通知上訴人回復上班
  ，但上訴人迄未依通知至大中華公司上班之事實，既為兩造所
  不爭（如上述不爭事實(八)），亦足認大中華公司拒絕受領勞務
  之情事至95年12月23日已不存在。因此，除自95年8月2日起至
  同年12月22日止計4個月又21日之期間外，尚難認上訴人已依
  法提出勞務或為提供勞務之準備，亦即上訴人僅得請求被上訴
  人大中華公司給付上開4個月又21日之薪資報酬，而依兩造不
  爭之上訴人月薪20,500元，平均每日工資683元（如上述不爭
  之事實(三)）計算後，上訴人得請求被上訴人大中華公司給付之
  薪資計為96,343元（即20,500×4＋683×21）。原判決命被上
  訴人大中華公司給付自94年7月1日至同年月17日之薪資7,855
  元，因已確定，不再論述。另上訴人請求被上訴人大中華公司
  給付94年7月18日以後而非在上開期間內之薪資，於法無據，
  不應准許。
五綜上，上訴人本於侵權行為之法律關係，請求被上訴人戊○○
  再賠償30,673元，及自起訴狀繕本送達翌日即94年11月23日起
  計付法定遲延利息，並依僱傭契約，請求被上訴人大中華公司
  再給付薪資96,343元，均為有理由。至超過上開部分之請求，
  則為無理由。原判決僅命被上訴人戊○○給付32,370元本息，
  及命被上訴人大中華公司給付7,855元，猶有不足。原審就上
  開應予准許部分，所為被上訴人敗訴判決，尚有未洽，上訴人
  上訴意旨指摘原判決此部分不當，求予廢棄改判，為有理由，
  爰廢棄改判如主文第2、3項所示。又本判決命被上訴人2人給
  付金額未逾1,500,000元，於判決宣示後即告確定，無為假執
  行之必要。原判決駁回上訴人上開其餘得請求部分假執行之聲
  請，已無廢棄必要。至上訴人超過上開被上訴人應給付部分之
  請求，於法無據，原判決駁回上訴人各該部分之請求及假執行
  之聲請，洵屬正當，上訴意旨，指摘原判決各該部分為不當，
  聲明廢棄改判，為無理由，應予駁回。
六本件法律關係已經明確，兩造其餘陳述及舉證，均無礙本院判
  斷，爰不再一一論述，附此敘明。
七據上論結，本件上訴為一部有理由，一部無理由。依民事訴訟
  法第463條、第385條第1項、第450條、第449條第2項、第79條
  ，判決如主文。
中　　華　　民　　國　　96　　年　　1 　　月　　30　　日
　　　　　　　　　  勞工法庭
                      　審判長法　官  黃熙嫣
　　　　　　　　　　          法　官  呂太郎
　　　　　　　　　　          法　官  楊力進
正本係照原本作成。
不得上訴。
中　　華　　民　　國　　96　　年　　2 　　月　　5 　　日
                              書記官  劉家聲
